臺灣板橋地方法院交通事件裁定　　　　99年度交聲字第1979號
原處分機關　交通部公路總局臺北區監理所板橋監理站
受處分人即
異　議　人　張勝豪
上列受處分人即異議人因不服交通部公路總局臺北區監理所板橋
監理站於民國99年6 月21日所為板監裁字第裁41-C00000000號違
反道路交通管理事件裁決書所為處分，聲明異議，本院裁定如下
：
    主  文
原處分撤銷。
張勝豪汽車駕駛人，駕車行駛人行道，處罰鍰新臺幣陸佰元，並
記違規點數壹點。
    理  由
一、原處分意旨略以：異議人即受處分人張勝豪於民國99年4 月
    18日凌晨3 時許，騎乘車牌號碼K8T-609 號重型機車，行經
    臺北縣淡水鎮（現改制為新北市淡水區○○○路○ 段，因「
    在道路上蛇行」之違規行為，經臺北縣政府（現改制為新北
    市政府）警察局淡水分局中正路派出所執勤員警當場舉發，
    並經原處分機關於民國99年6 月21日以板監裁字第裁41-C00
    000000號違反道路交通管理事件裁決書，依道路交通管理處
    罰條例第43條第1 項第1 款、第63條第1 項第3 款（裁決書
    漏引第63條第1 項第3 款）、第24條第1 項第3 款（裁決書
    漏引第1 項第3 款）之規定，裁處罰鍰新臺幣（下同）12,
    000 元，記違規點數3 點，並應參加道路交通安全講習。
二、異議意旨略以：當時伊知道伊有違規，是騎機車行駛人行道
    ，因為當時伊騎在漁人碼頭附近，要看風景，所以伊是以時
    速20公里騎乘上人行道，之後在人行道盡頭騎至馬路，然後
    再騎上另一段人行道，伊這樣上下人行道和馬路大約有2 次
    ，之後在馬路被警察攔下，當時警察是開危險駕駛，伊就問
    伊哪裡有危險駕駛，警察回伊說，他沒有義務告訴伊，伊有
    問題去申訴，那邊有錄影帶自己去看（態度非常不好），爰
    聲明異議云云。
三、汽車駕駛人（包括機器腳踏車），駕車行駛人行道，處新臺
    幣600 元以上1,800 元以下罰鍰，並記違規點數1 點，道路
    交通管理處罰條例第45條第1 項第6 款、第63條第1 項第1
    款分別定有明文。
四、經查：
（一）按汽車駕駛人，駕駛汽車在道路上蛇行，或以其他危險方
      式駕車者，處新臺幣6,000 元以上24,000元以下罰鍰，並
      當場禁止其駕駛，道路交通管理處罰條例第43條第1 項第
      1 款規定定有明文。查所謂「蛇行」，係指：「如蛇爬行
      般迂迴繞行。現亦用以指汽、機車在道路上作Ｓ狀急行」
      ；再觀諸上開法條立法例係將「蛇行」與「其他危險方式
      駕車」並列，故「蛇行」係「危險駕車方式」之例示，故
      「蛇行」當指「汽車沿途任意連續以Ｓ狀超車、驟然變換
      車道穿梭行駛」之危險駕車方式（臺灣高等法院97年度交
      抗字第1079號裁定意旨參照）。
（二）本案情形，業經證人即新北市政府警察局淡水分局中正路
      派出所警員王亦君於本院中結證稱：伊當時執巡邏勤務，
      是開警車到處巡邏，剛好經過淡水區○○路○ 段87巷口；
      伊看到異議人的車在對向，他們是一群人騎著好幾部機車
      ，其中有一部是異議人的機車，他們一開始騎在自行車專
      用道上，後來在自行車專用道上類似蛇行，由淡水淡海往
      淡水捷運站方向行駛，之後又騎到一般道路上，又騎回自
      行車專用道上，因為自行車專用道上有柱子，所以又轉回
      一般車道，之後我們就迴轉將異議人攔停；異議人之車速
      時快時慢，大概是在20公里到60公里左右；（問：異議人
      是騎在自行車專用道還是人行道？）那是自行車專用道兼
      人行道，該路段有標示行人和自行車都可以行走；伊看到
      異議人先是騎在自行車專用道，然後轉入一般車道和同伴
      會合，又轉回自行車專用道，然後因為自行車專用道上有
      柱子，所以異議人又轉回一般車道，之後就被伊等攔停等
      語在卷（本院卷第23-24 頁），依證人王亦君所言，足認
      異議人確有騎乘機車行駛於人行道之違規行為，並為異議
      人所不否認，堪信為真實。至異議人固有2 次行駛於人行
      道後又轉入一般車道之情，然異議人當時車速不快，且此
      為異議人修正其違規行駛於人行道之違規行為，況異議人
      第2 次自人行道轉入一般車道係因人行道有柱狀障礙物，
      而無法續行行駛於人行道之故，此據證人王亦君證述如前
      ，揆諸前揭說明，實難認異議人上揭行為係屬任意連續以
      Ｓ狀超車、驟然變換車道穿梭行駛之蛇行駕車方式。又證
      人王亦君雖另證稱：87巷口到63巷口間直線距離約200 公
      尺，異議人在直線上就已經有蛇行的狀況了等語（本院卷
      第24頁），然未說明其所認定之蛇行行為為何，且查，系
      爭人行道與一般車道中間有約高15公分、寬60公分道路，
      業據證人王亦君證述在卷（本院卷第23頁），並有證人王
      亦君繪製現場圖1 紙附卷可參（本院卷第26頁），則異議
      人行駛於87巷至63巷口間之人行道上，應無法任意變換車
      道，且該人行道距離僅約200 公尺，而異議人之車速亦在
      20 公 里至60公里間，車速不高，衡情，異議人顯難以該
      速度在上開短距離中連續以Ｓ型方式行駛，故難僅以證人
      王亦君上揭證詞認定異議人有何蛇行違規行為。此外，復
      查無其他積極證據證明異議人確有在上揭地點蛇行或以危
      險方式駕車之事實，依罪疑唯輕之法則，此部分自應對異
      議人為有利之認定。
五、綜上所述，異議人是否有在上揭地點以蛇行危險方式駕車之
    違規行為，尚有合理之懷疑存在，原處分機關未予以詳查，
    逕依道路交通管理處罰條例第43條第1 項第1 款、第4 項、
    第5 項前段、第63條第1 項第3 款規定，裁處異議人罰鍰12
    ,000元，記違規點數3 點，並施以道安講習，於法尚有未合
    。惟異議人確有騎乘機車行駛人行道之違規情節，詳述如前
    ，則原處分既有上開可議之處，自應由本院將原處分撤銷，
    並依道路交通管理處罰條例第45條第1 項第6 款、第63條第
    1 項第1 款之規定，另為如主文第2 項所示之諭知，以資適
    法。
六、據上論斷，應依道路交通案件處理辦法第20條，裁定如主文
    。
中    華    民    國   100    年    1     月    31    日
                        交通法庭  法  官  俞秀美
上列正本證明與原本無異。
如不服本裁定，應於裁定送達後五日內敘明抗告理由，向本院提
出抗告狀。
                                  書記官  謝怡貞
中    華    民    國   100    年    1     月    31    日